臺灣高雄地方法院刑事判決　　　　　　　100年度訴字第597號
公　訴　人　臺灣高雄地方法院檢察署檢察官
被　　　告　鐘清山
上列被告因毒品危害防制條例案件，經檢察官提起公訴（100 年
度毒偵字第676 號），本院依通常程序審理，因被告於準備程序
進行中就被訴事實為有罪之陳述，經告知簡式審判程序之旨，並
聽取檢察官及被告等意見後，經本院合議庭裁定由受命法官獨任
進行簡式審判程序，本院判決如下：
    主  文
鐘清山施用第一級毒品，累犯，處有期徒刑柒月。
    事  實
一、鐘清山於民國95年間，因施用毒品案件，經送觀察、勒戒後
    ，認無繼續施用毒品之傾向，於95年9 月21日觀察、勒戒執
    行完畢釋放，並經臺灣高雄地方法院檢察署（下稱高雄地檢
    署）檢察官以95年度毒偵字第6176號為不起訴處分確定。仍
    不知戒除毒癮，於觀察勒戒執行完畢釋放後5 年內，又於98
    年間因施用第二級毒品甲基安非他命及另犯竊盜罪，分別經
    本院以98年度審簡字第2781號、第4742號各判處有期徒刑4
    月確定後，再經本院以98年度審聲字第4632號裁定應執行有
    期徒刑7 月確定，並於99年9 月30日就剩餘刑期易科罰金執
    行完畢。詎仍不知悛悔，明知海洛因、甲基安非他命為毒品
    危害防制條例第2 條第2 項第1 、2 款明定之第一、二級毒
    品，不得非法持有、施用，仍基於施用第一、二級毒品之犯
    意，於99年11月20日凌晨零時許，在高雄縣旗山鎮（現改制
    為高雄市旗山區○○○街29號，以將海洛因、甲基安非他命
    放入玻璃球內燒烤吸食之方式，同時施用第一級毒品海洛因
    及第二級毒品甲基安非他命1 次。嗣於99年11月20日凌晨零
    時許，為據報前來之員警發現其行跡可疑，且為列管毒品人
    口，經徵得其同意採尿送驗，鐘清山並於警方未發覺其施用
    第二級毒品甲基安非他命之前，曾主動就施用毒品甲基安非
    他命犯行部分為坦承，所採集之尿液經送驗結果呈海洛因代
    謝後之嗎啡及甲基安非他命陽性反應，而查悉上情。
二、案經高雄市政府警察局旗山分局移送臺灣高雄地方法院檢察
    署檢察官偵查起訴。
    理  由
一、本件被告鐘清山所犯之罪，並非法定刑為死刑、無期徒刑或
    最輕本刑3 年以上有期徒刑之罪，亦非高等法院管轄第一審
    之案件，其於本院準備程序中就被訴事實已為有罪之陳述，
    本院乃裁定進行簡式審判程序。又簡式審判程序之證據調查
    ，依刑事訴訟法第273 條之2 規定，不受同法第159 條第1
    項審判外陳述排除之限制，再被告對於卷內之各項證據亦不
    爭執證據能力，故卷內所列之各項證據，自得作為證據，先
    予敘明。
二、上開犯罪事實，業據被告鐘清山於警詢、偵訊中坦認施用第
    二級毒品甲基安非他命，及於本院審理時就施用第一、二級
    毒品犯行全部坦承不諱，又被告為警查獲經採尿送驗，而以
    GC／MS（氣相層析質譜儀分析法）方式檢驗確認結果，確均
    呈第一、二級毒品嗎啡、甲基安非他命之陽性反應，有台灣
    檢驗科技股份有限公司99年12月8 日之濫用藥物尿液檢驗報
    告、移送機關嫌疑犯尿液採證檢驗對照表各1 紙附卷可佐（
    偵卷第6 、7 頁），足認被告之自白核與卷內積極事證相符
    ，洵堪採為論罪科刑之依據。
三、按犯毒品危害防制條例第10條施用第一、二級毒品之罪者，
    檢察官應先將被告送勒戒處所觀察、勒戒，經觀察、勒戒後
    ，認無繼續施用毒品之傾向者，應即釋放，並為不起訴之處
    分，認有繼續施用毒品之傾向者，應聲請法院裁定令入戒治
    處所強制戒治。又觀察、勒戒或強制戒治執行完畢釋放後，
    5 年內再犯第10條之施用毒品罪者，檢察官應依法追訴，毒
    品危害防制條例第20條、第23條規定甚明。本件被告前因施
    用毒品案件，經事實欄所示裁定送觀察、勒戒後，於95年9
    月21日觀察、勒戒執行完畢，並經檢察官為不起訴處分，有
    台灣高等法院被告前案紀錄表在卷可稽，堪認被告係於受強
    制戒治完畢後，5 年內再度犯本件施用上開毒品之罪，應依
    上開規定論罪科刑。
四、次按海洛因、甲基安非他命，分別為毒品危害防制條例第2
    條第2 項第1 、2 款，依其成癮性、濫用性及對社會危害性
    所分級列管之第一級毒品、第二級毒品，不得非法持有、施
    用。是核被告所為，係犯毒品危害防制條例第10條第1 項、
    第2 項之施用第一級毒品罪、施用第二級毒品罪。被告先持
    有第一級毒品海洛因、第二級毒品甲基安非他命進而施用，
    其持有之低度行為應為施用之高度行為所吸收，均不另論罪
    。又第一級毒品海洛因與第二級毒品甲基安非他命，均可以
    注射、煙吸、口服等方式施用（行政院衛生署管制藥品管理
    局93年2 月9 日管宣字第0930001092號及該局93年12月22日
    管宣字第0930012251號函參照）。本件被告係將海洛因、甲
    基安非他命一起置入玻璃球內燒烤吸食之方式，於同時地施
    用第一、二級毒品1 次乙情，業據被告供承在卷，且與被告
    經警採集尿液送驗結果，確同時呈現上開嗎啡、甲基安非他
    命陽性反應相符，而客觀上亦無何證據顯示被告係分別施用
    海洛因及甲基安非他命，是基於罪疑有利被告之原則，應認
    被告之供述為可採，是其以一施用毒品之行為，同時觸犯毒
    品危害防制條例第10條第1 項施用第一級毒品罪及同條例第
    10條第2 項施用第二級毒品罪之數罪，自為想像競合犯，應
    依刑法第55條之規定，僅從一重之毒品危害防制條例第10
    條第1 項施用第一級毒品罪論處，公訴意旨認被告所犯上開
    2 罪間，犯意個別，行為互異，應分論併罰，容有誤會，併
    此敘明。又被告僅就施用第二級毒品甲基安非他命部分為自
    首，是就施用第一級毒品海洛因部分自無自首減輕之適用。
    再被告前有事實欄所示論罪科刑及執行之前科，並於99年9
    月30日執行完畢，有台灣高等法院被告前案紀錄表在卷足參
    ，其於有期徒刑執行完畢後，5 年以內再故意犯本件有期徒
    刑以上之罪，依刑法第47條第1 項規定，構成累犯，應予加
    重其刑。爰審酌被告前因施用毒品案件，經送觀察、勒戒完
    畢後，仍未能徹底戒除施用毒品之惡習，顯見其自制力不足
    ，本不應寬貸，惟念及被告施用毒品之犯行，本質上屬戕害
    自己身心健康之行為，尚未有嚴重破壞社會秩序或侵害他權
    益之情形，犯後並供認犯行不諱，態度尚佳，並兼衡其犯罪
    之動機、目的、手段、智識程度、生活狀況等一切情狀，量
    處如主文所示之刑，以資懲儆。至供被告施用毒品所使用之
    玻璃球既未扣案，且無證據證明尚屬存在，爰不併予沒收宣
    告，附此敘明。
據上論斷，應依刑事訴訟法第273 之1 第1 項、第299 條第1 項
前段，毒品危害防制條例第10條第1 項、第2 項，刑法第11條前
段、第47條第1 項、第55條，判決如主文。
本案經檢察官陳建州到庭執行職務。
中    華    民    國   100    年    7     月    12    日
                  刑事第二庭  法  官  柯彩燕
以上正本證明與原本無異。
如不服本判決應於收受送達後10日內向本院提出上訴書狀，並應
敘述具體理由；如未敘述上訴理由者，應於上訴期間屆滿後20日
內向本院補提理由書（均須按他造當事人之人數附繕本）「切勿
逕送上級法院」。
中    華    民    國   100    年    7     月    12    日
                              書記官  莊永利
附錄本判決論罪科刑法條全文：
毒品危害防制條例第10條
施用第一級毒品者，處6 月以上5 年以下有期徒刑。
施用第二級毒品者，處3 年以下有期徒刑。